最高法院刑事判決　　　　　　九十六年度台上字第六六六九號
上　訴　人　甲○○
選任辯護人　粘聰明律師
上列上訴人因偽造文書案件，不服台灣高等法院中華民國九十四
年九月二十二日第二審判決（九十三年度上訴字第一一四二號，
起訴案號：台灣台北地方法院檢察署九十一年度偵字第一０三一
一號），提起上訴，本院判決如下：
    主  文
上訴駁回。
    理  由
按刑事訴訟法第三百七十七條規定：上訴於第三審法院，非以判
決違背法令為理由，不得為之。是提起第三審上訴，應以原判決
違背法令為理由，係屬法定要件。如果上訴理由並未依據卷內訴
訟資料具體指摘原判決不適用何種法則或如何適用不當，或係對
原審已調查明確並於判決內論駁或說明之事項，徒憑己見重為事
實之爭辯，或任意指摘，顯與法律規定得為第三審上訴理由之違
法情形不相適合時，俱應認其上訴為違背法律上之程式，予以駁
回。上訴意旨略稱：(1)本件依乙○○之供述，其係代表碩大通訊
有限公司，以該公司名義投資，原判決亦認定上訴人所為係足以
生損害於林華員及上海商業儲蓄銀行，足證被害人應為林華員，
乙○○之告訴不合法，起訴要件即不適法，檢察官應不起訴處分
竟誤為起訴，應為免訴之判決。(2)本件投資案既因股東要求拆夥
退股，自應在取款憑條上蓋章領款，上訴人提款係經林華員同意
，原審未傳喚林華員查明其有無吩咐他人代為蓋章，有調查職責
未盡之違法云云。
惟查：原判決維持第一審依牽連犯從一重論處上訴人甲○○連續
行使偽造私文書，足以生損害於他人罪刑之判決，駁回上訴人在
第二審之上訴，係依憑：上訴人之供述，乙○○之指訴，證人林
華員、賀亨之證供，暨卷附取款憑條、台灣銀行大昌分行匯款單
、上海銀行東台北分行環球網聯公司印鑑卡及往來明細表等證據
，為其論罪之依據。並敘明：上訴人提領本件二筆款項是否經林
華員授權或同意乙節，據證人林華員於偵查中結證稱：「甲○○
當董事長時我才加入該公司，我當總經理，我們有一起去開戶，
當時乙○○、我、甲○○及賀亨之太太四人共同決議，需有我及
甲○○之章才可提款，在台北上海銀行開戶，我的章是甲○○事
先幫我刻好的，我在約定書上蓋完章後，就未再使用過該印章，
但事後錢就被領走了。」等語，另證人賀亨於第一審亦證稱：其
未見過林華員在其面前蓋過取款憑條等語明確，至林華員於第一
審及原審均因所在不明而無法傳喚到庭詰問，但其業於檢察官偵
查中與上訴人均到庭，經作證並具結，上訴人當庭對其證述未有
爭執，復與乙○○之指訴及賀亨證述情節相符，足認林華員於偵
查中向檢察官所為陳述，並無不可信之情況，依刑事訴訟法第一
百五十九條之一第二項規定，具有證據能力，得作為本案認定上
訴人犯罪之證據，並堪認上訴人於取款憑條上蓋用林華員之印鑑
章，係未經林華員授權或同意，而屬其先前變更印鑑登記時，即
先盜蓋於取款憑條上等情。對於上訴人所辯其提款係經林華員同
意，為不足採信，林華員雖未能傳喚到庭，其前於偵查中之證供
仍得採為論罪證據，俱予說明審認、論駁綦詳，其推理論斷衡諸
證據法則等皆無違背。且按「檢察官因告訴、告發、自首或其他
情事知有犯罪嫌疑者，應即開始偵查。」刑事訴訟法第二百二十
八條第一項定有明文。其為非告訴乃論之罪者，告訴僅為檢察官
開始偵查之原因，既不以告訴為訴追條件，依前揭規定，此類案
件縱非經被害人合法告訴，檢察官依告發、自首或其他情事知有
犯罪嫌疑者，仍應即開始偵查，並就偵查結果，分別依同法第二
百五十一條之規定提起公訴，或依同法第二百五十二條至第二百
五十三條之一規定為不起訴或緩起訴處分，自不待言。本件依原
判決之認定，上訴人所為係犯刑法第二百十六條、第二百十條之
行使偽造私文書罪及第三百三十九條第一項之詐欺罪，依刑法各
該罪章之規定，均非屬告訴乃論之罪，是縱如上訴意旨所稱乙○
○並非犯罪之直接被害人而提出告訴，但其向檢察官申告上訴人
犯罪，仍難謂非具告發性質，或依其他情事知有犯罪嫌疑者，則
檢察官因而開始偵查並提起公訴，及法院予以受理審判，於法自
均無不合，上訴意旨謂本件未經被害人合法告訴認應判決免訴，
顯有誤會。又依卷證資料，除上訴人於檢察官訊問時及第一審均
供承係其前往提領款項外，別無可疑為林華員曾吩咐他人代為在
取款憑條上蓋章之其他跡證，原審未就該卷內不存在之事項為無
益之調查，自難認影響判決結果，即非有違背調查證據必要性之
違法。核上訴意旨並未依據卷內訴訟資料具體指摘原判決不適用
何種法則或如何適用不當，係對原審已調查明確並於判決內論駁
或說明之事項，徒憑己見重為事實之爭辯，或任意指摘，顯與法
律規定得為第三審上訴理由之違法情形不相適合。綜上說明，應
認本件上訴違背法律上之程式，予以駁回。
據上論結，應依刑事訴訟法第三百九十五條前段，判決如主文。
中　　華　　民　　國　九十六　年　 十一 　月  二十九  日
                      最高法院刑事第六庭
                          審判長法官  呂　潮　澤
                                法官  吳　昆　仁
                                法官  孫　增　同
                                法官  吳　　　燦
                                法官  李　英　勇
      本件正本證明與原本無異
                                      書  記  官
中　　華　　民　　國　九十六　年　 十二 　月    四    日
                                                 H
